臺灣臺北地方法院刑事判決　　　　　　　94年度訴字第1140號
公　訴　人　臺灣臺北地方法院檢察署檢察官
被　　　告　甲○○
　　　　　　　　　　　樓
上列被告因違反臺灣地區與大陸地區人民關係條例案件，經檢察
官提起公訴（九十四年度偵字第九一五一號），本院於準備程序
中，被告先就被訴事實為有罪之陳述，經告以簡式審判之旨，並
聽取當事人之意見後，經本院合議庭裁定行簡式審判程序後，判
決如下：
    主    文
甲○○共同違反不得使大陸地區人民非法進入臺灣地區之規定，
處有期徒刑肆月，如易科罰金，以佰元折算壹日。緩刑貳年。
    事    實
一、甲○○明知真實姓名年籍不詳之成年男子係從事仲介大陸地
    區人民非法進入臺灣之人士，竟答應以新臺幣一萬元及免費
    前往大陸地區遊玩之代價，由該男子安排至大陸地區福建省
    福州市並介紹認識大陸地區女子王碧英，甲○○與王碧英彼
    此均知悉並無結婚之真意，但為達使王碧英入境臺灣之目的
    ，雙方乃通謀虛偽於民國九十二年八月十一日在福建省福州
    市辦理結婚登記。甲○○、王碧英及該男子三人共同基於使
    公務員登載不實事項於公文書並進而持以行使及使王碧英非
    法入境臺灣之犯意聯絡，於福建省福州市辦妥結婚登記後，
    甲○○即獨自先行返臺。嗣甲○○明知前開結婚資料內容並
    不實在，然為使王碧英來臺，由甲○○於同年八月二十七日
    向臺北市文山區第二戶政事務所申辦結婚登記，使不知情之
    該戶政事務所承辦人員將甲○○與王碧英結婚之不實事項登
    載於職務上所掌之戶籍登記簿及戶籍謄本上，足生損害於戶
    政機關戶籍管理之正確性。甲○○於當日復持前開不實之結
    婚相關證明文件與戶籍謄本等資料，向臺北市政府警察局文
    山第二分局興隆派出所（下稱興隆派出所）不知情之承辦警
    員行使之，以辦理大陸地區人民進入臺灣地區對保手續，而
    使王碧英於同年十月八日以探親名義非法進入臺灣地區。嗣
    於九十三年一月十九日十九時四十分許，為警於桃園縣龜山
    鄉○○○路五四０號之北方麵食館內查獲王碧英在臺工作，
    旋於九十三年一月二十一日為警執行強制出境。嗣於九十四
    年一月二十九日，興隆派出所員警蔡子信前往臺北市○○區
    ○○路三段一八五巷九弄二號一樓甲○○之住處查訪戶口時
    ，甲○○當場向員警坦承上情自首，並表示願意接受裁判之
    意，因而查知上情。
二、案經甲○○自首由臺北市政府警察局文山第二分局報告臺灣
    臺北地方法院檢察署檢察官偵查起訴。
    理    由
一、證據之認定：
    上開事實一之部分，業據證人即大陸女子王碧英及證人即北
    方麵食館負責人王詠誼均於警詢時供述明確（王碧英部分，
    偵字卷第十五、十六頁參照；王詠誼部分，偵字卷第十三、
    十四頁參照），並有財團法人海峽交流基金會（下稱海基會
    ）證明書（偵字卷第五頁參照）、福州公證處證明書及結婚
    證明書（偵字卷第六、七頁參照）、結婚登記申請書（偵字
    卷第四頁參照）、對保登記名冊（偵字卷第五三頁參照）、
    大陸女子王碧英之中華民國旅行證及出境登記表影本（偵字
    卷第二十頁參照）、戶籍謄本（偵字卷第三七頁參照）以及
    內政部警政署出入境管理局（下稱境管局）九十四年四月十
    四日境信伶字第０九四一０二七九八一０號函各一份（偵字
    卷第八頁至第十頁參照）附卷可參，且被告甲○○於本院九
    十四年十月十八日審理時對於上開事實一之部分亦坦承不諱
    （本院當日審判筆錄參照），是依(一)證人王碧英及王詠誼之
    證述、(二)海基會證明書、福州公證處證明書及結婚證明書各
    一份、(三)結婚登記申請書及戶籍謄本各一紙、(四)對保登記名
    冊一紙、(五)上開境管局函文一份及(六)王碧英之中華民國旅行
    證及出境登記表影本各一紙等補強證據，已足資擔保被告於
    本院審理中就上揭事實一之部分所為上開任意性自白具有相
    當程度之真實性，而得確信被告前述自白之犯罪事實確屬真
    實，從而依刑事訴訟法第一百五十六條第一項、第二項之規
    定，本院自得依被告前述自白及各該補強證據認定被告確有
    為上開事實一之部分所示之犯行，本件事證明確，被告之犯
    行堪以認定。
二、論罪科刑之法律適用：
  (一)按被告犯罪後，臺灣地區與大陸地區人民關係條例已修正，
    於九十二年十月二十九日經總統以華總一義字第０九二００
    一九九七七０號令修正公布，九十二年十二月三十一日施行
    ，是被告犯罪後法律已有變更，修正前之臺灣地區與大陸地
    區人民關係條例第七十九條第一項規定：「違反第十五條第
    一款規定者，處五年以下有期徒刑、拘役或科或併科新臺幣
    五十萬元以下罰金。」，修正後之臺灣地區與大陸地區人民
    關係條例第七十九條第一項規定：「違反第十五條第一款規
    定者，處一年以上七年以下有期徒刑，得併科新臺幣一百萬
    元以下罰金。」比較新舊法之結果，以舊法有利於被告，依
    刑法第二條第一項但書之規定，應適用最有利於被告之舊法
    ，即修正前之臺灣地區與大陸地區人民關係條例第七十九條
    第一項處罰，公訴人未予比較適用，容有未洽。
  (二)按臺灣地區與大陸地區人民關係條例第七十九條第一項處罰
    違反同條例第十五條第一款所定使大陸地區人民非法進入臺
    灣地區罪，凡非經合法手續進入者皆包含之，使大陸地區人
    民以假結婚真入境之脫法方式，進入臺灣地區，即該當此罪
    ，最高法院著有九十二年度臺上字第四十號判決可資參照。
    再按結婚應以當事人之一方為申請人，為結婚之登記，戶籍
    法第十七條及第三十五條分別定有明文；而登記之際並應提
    出證明文件與戶政機關查驗後，即應予以登載，戶籍法施行
    法第十三條第二項、第十七條亦定有明文，是關於結婚之戶
    籍登記，戶籍機關當僅有形式審查權而無實質審查權，此觀
    之戶籍法第五十四條申請人故意為不實之申請，應處九千元
    以下罰鍰一節，即可知之，是明知無結婚之實，卻使戶政機
    關之公務員為結婚之登記，自構成刑法第二百十四條之明知
    不實事項使公務員登載不實罪。
  (三)核被告甲○○所為，係犯修正前之臺灣地區與大陸地區人民
    關係條例第七十九條第一項處罰違反同條例第十五條第一款
    所定使大陸地區人民非法進入臺灣地區罪（使大陸地區人民
    王碧英進入臺灣地區）及刑法第二百十六條之行使同法第二
    百十四條使公務員登載不實文書罪（不實結婚戶籍登記，其
    使公務員登載不實文書之低度行為，為行使之高度行為所吸
    收，不另論罪）。被告甲○○、王碧英與真實姓名年籍不詳
    之成年男子，就上開犯行有犯意聯絡及行為分擔，應論以共
    同正犯。又被告甲○○所犯上開二罪間，有方法目的之牽連
    關係，應從一重論以修正前之臺灣地區與大陸地區人民關係
    條例第七十九條第一項處罰違反同條例第十五條第一款所定
    使大陸地區人民非法進入臺灣地區罪。
  (四)查被告於本件犯罪未發覺前，向興隆派出所員警蔡子信自首
    之事實，業據證人蔡子信證述明確（偵字卷第五一頁參照）
    ，並有興隆派出所員警工作紀錄簿一紙在卷足憑（偵字卷第
    五五頁參照），應依刑法第六十二條之規定減輕其刑。
  (五)爰審酌被告甲○○使大陸地區人民進入臺灣，危害我國治安
    甚鉅，及其犯罪之動機、目的、手段，以及犯罪後尚能坦承
    犯行，知所悔改等一切情狀，量處如主文所示之刑，並諭知
    易科罰金之折算標準。
  (六)末查被告前受有期徒刑以上刑之宣告，執行完畢後，五年以
    內未曾受有期徒刑以上刑之宣告，有臺灣高等法院被告前案
    紀錄表一份在卷可稽，其因一時貪欲圖便，短於思慮，致觸
    犯本案犯行，經此次起訴審判後，當能知所警惕，信無再犯
    之虞，本院認前開對其宣告之刑，以暫不執行為適當，爰宣
    告緩刑二年，以啟自新。
據上論斷，應依刑事訴訟法第二百九十九條第一項前段，修正前
臺灣地區與大陸地區人民關係條例第七十九條第一項，刑法第十
一條前段、第二條第一項但書、第二十八條、第二百十六條、第
二百十四條、第五十五條、第四十一條第一項前段、第六十二條
、第七十四條第二款，罰金罰鍰提高標準條例第一條前段、第二
條，判決如主文。
本案經檢察官蘇維達到庭執行職務。
中　　華　　民　　國　　94　　年　　10　　月　　31　　日
                刑事第九庭      法  官  林怡秀
本件正本證明與原本無異。
如不服本判決，應於判決送達後十日內，向本院提出上訴狀。
                                書記官  林義盛
中　　華　　民　　國　　94　　年　　10　　月　　31　　日
附錄本案論罪科刑法條全文：
修正前之臺灣地區與大陸地區人民關係條例第七十九條：
違反第十五條第一款規定者，處五年以下有期徒刑、拘役或科或
併科新臺幣五十萬元以下罰金。
以犯前項之罪為常業者，處一年以上七年以下有期徒刑，得併科
新臺幣一百萬元以下罰金。
第一項之未遂犯罰之。
中華民國刑法第二百十四條：
明知為不實之事項，而使公務員登載於職務上所掌之公文書，足
以生損害於公眾或他人者，處三年以下有期徒刑、拘役或五百元
以下罰金。
中華民國刑法第二百十六條：
行使第二百十條至第二百十五條之文書者，依偽造、變造文書或
登載不實事項或使登載不實事項之規定處斷。
